臺灣屏東地方法院簡易民事判決
                               111年度屏簡字第138號
原      告  王俐婷  
訴訟代理人  林亮宇律師
複  代理人  吳建宏  

            張嘉仁  
被      告  王蕾婷  
訴訟代理人  陳慧錚律師
上列當事人間分割共有物事件，本院於民國111年10月19日言詞
辯論終結，判決如下：
    主  文
一、兩造共有坐落屏東縣○○市○○段00000地號土地（面積29平方
    公尺）之分割方法為：如附圖所示編號B部分面積14.5平方
    公尺分予原告所有，如附圖所示編號A部分14.5平方公尺分
    予被告所有。
二、由兩造按附表之比例負擔。
    事實及理由
一、原告主張：緣坐落屏東縣○○市○○段00000地號土地（面積29
    平方公尺），為兩造所共有，應有部分如附表所示，兩造並
    無因使用目的不能分割之情形，亦無不得分割之約定，然兩
    造無法達成協議分割，為此起訴請求裁判原物分割；又因鄰
    地即同段628地號土地及其上同段111建號建物（即門牌號碼
    為屏東市○○街000巷00號）均為原告所有，為求土地經濟效
    用最大化，請求將系爭土地分配予原告，並由原告金錢找補
    被告等語。聲明：請求准予裁判分割。
二、被告則以：不同意原告的分割方案，系爭土地並非被告所有
    上開建物之基地，且二筆土地使用也各自獨立，原告於系爭
    土地上僅堆放雜物，並未有其他用途，故請求依原物分割等
    語。聲明：原告之訴駁回。
三、本院判斷：
　㈠按「各共有人，除法令另有規定外，得隨時請求分割共有物
    。但因物之使用目的不能分割或契約訂有不分割之期限者，
    不在此限。」、「共有物之分割，依共有人協議之方法行之
    。分割之方法不能協議決定，或於協議決定後因消滅時效完
    成經共有人拒絕履行者，法院得因任何共有人之請求，命為
    下列之分配：一、以原物分配於各共有人。但各共有人均受
    原物之分配顯有困難者，得將原物分配於部分共有人。二、
    原物分配顯有困難時，得變賣共有物，以價金分配於各共有
    人；或以原物之一部分分配於各共有人，他部分變賣，以價
    金分配於各共有人。以原物為分配時，如共有人中有未受分
    配，或不能按其應有部分受分配者，得以金錢補償之。以原
    物為分配時，因共有人之利益或其他必要情形，得就共有物
    之一部分仍維持共有。」此民法第823條第1項前段、第824
    條第1、2、3、4項分別定有明文。故依上開民法第824條第2
    、3、4項規定，可知裁判分割之順序為：①原物分割予各共
    有人(第824條第2項第1款本文)，即全部共有人按其應有部
    分分得共有物；②將原物分配予各共有人，以金錢補償其中
    共有人分得部分價值不足其應有部分之共有人(第824條第2
    項第1款本文及第824條第3項)；③將原物分配予部分共有人
    ，未獲原物分配或分得部分價值不足其應有部分之共有人以
    金錢補償（第824條第2項第1款但書及第824條第3項）；④部
    分變價分配，部分原物分配（第824條第2項第2款後段）；⑤
    全部變價分割（第824條第2項第2款前段）；⑥部分維持共有
    關係，部分予以分割（第824條第4項）。經查，系爭土地為
    兩造所共有，應有部分如附表所示乙節，有卷存土地第一類
    、第三類謄本可稽（見本院卷第55、163頁），又系爭土地
    依其使用目的既無不能分割之情形，共有人間亦未以契約訂
    有不分割之期限，而因原告未於調解期日到場，故無法協議
    分割（見本院卷第47、48頁之調解程序筆錄），則原告請求
    裁判分割系爭土地，自應准許。
　㈡次按分割共有物之訴，係就有共有關係之共有物，以消滅共
    有關係為目的，予以分割，使共有人就共有物之一部分單獨
    取得所有權之形成訴訟，屬於形成判決，法院依民法第824
    條之規定，決定共有物之分割方法時，固應斟酌當事人之聲
    明、共有物之性質、分割後之經濟效用、各共有人之意願、
    利害關係，而本其自由裁量權為公平合理之分配，但並不受
    當事人聲明、主張或分管約定之拘束。經查：
　　①系爭土地呈西北平整而東南有尖角之四邊形，東北側臨豐
      華街120巷34弄柏油路，系爭土地現有圍牆圍起，其上設
      置鐵皮棚架等情，有原告提出地籍圖、照片可證外（見本
      院卷第65、67、68、83頁），並經本院會同屏東縣屏東地
      政事所人員勘驗屬實，製有勘驗筆錄可參（見本院卷第97
      、98頁）。
　　②又系爭土地東南側為同段628號土地，該土地及其上同段11
      1建號建物（即門牌號碼為屏東市○○街000巷00號）為原告
      所有乙節，有卷存土地登記第一類謄本、建物登記第一類
      謄本、地籍圖可稽（見本院卷第57-65頁）。
　　③依上開建物登記第一類謄本之記載，建物坐落地號係同段6
      28地號土地而非系爭土地，雖依上開照片觀之，系爭土地
      及同段628地號土地，有以圍牆圍起，並建有鐵皮棚架及
      鐵門，然二筆土地所有權各自獨立，而鐵皮棚架及鐵門拆
      除並無困難，本院認無上開民法第824條第2項第1款但書
      所定「各共有人均受原物之分配顯有困難」之情形，故原
      告主張系爭土地分配予原告，並由原告金錢找補被告云云
      ，並無可採，而以被告所提分割方案，即原告分得如附圖
      所示編號B部分面積14.5平方公尺，可與原告所有上開628
      地號合併，讓土地更現方正、完整，利於原告使用，而附
      圖所示編號A部分14.5平方公尺分予被告所有，讓被告可
      自行使用分得之土地，較符合共有人之公平性，故本院認
      為如附圖所示編號B部分面積14.5平方公尺分予原告所有
      ，如附圖所示編號A部分14.5平方公尺分予被告所有，方
      屬適當。
四、末按因共有物分割、經界或其他性質上類似之事件涉訟，由
    敗訴當事人負擔訴訟費用顯失公平者，法院得酌量情形，命
    勝訴之當事人負擔其一部，民事訴訟法第80條之1定有明文
    。本件係分割共有物而涉訟，法院本不受當事人聲明分割方
    法之拘束，實質上並無所謂何造勝訴、敗訴之問題，且兩造
    因分割結果均蒙其利，故本件訴訟費用，應由兩造依系爭土
    地之應有部分比例即附表之比例分擔，始為公允，爰諭知如
    主文第2項所示。　　　　　
中　　華　　民　　國　　111 　年　　11　　月　　2 　　日
                        屏東簡易庭  法  官  曾吉雄
正本係照原本作成。
如對判決上訴，須於判決送達後廿日內向本院提出上訴狀，其未
表明上訴理由者，應於提出上訴後二十日內向本院補提理由書狀
（均須按他造當事人之人數附繕本）。
如委任律師提起上訴者，應一併繳納上訴審裁判費。
中　　華　　民　　國　　111 　年　　11　　月　　2 　　日
                                    書記官  鄭美雀
附表：
共有人 應有部分 王俐婷 1/2 王蕾婷 1/2